【裁判字號】    97,基簡,456
【裁判日期】    971230
【裁判案由】    給付管理費
【裁判全文】
臺灣基隆地方法院基隆簡易庭民事判決
原      告  威勝保全股份有限公司
                        樓
法定代理人  甲○○
訴訟代理人  丙○○
被      告  羅傑摩爾社區管理委員會
法定代理人  乙○○
訴訟代理人  鄒樹基
            蕭紳耆
上列當事人間請求給付管理費事件，本院於中華民國97年12月16
日言詞辯論終結，判決如下：
    主  文
原告之訴駁回。
訴訟費用新臺幣壹仟貳佰貳拾元由原告負擔。
    事實及理由要領
壹、程序方面：
    按因建築物之高層化、集體化，目前在社會上普遍存在之公
    寓大廈管理委員會，乃全體住戶為執行區分所有權人會議決
    議事項暨公寓大廈管理維護工作，依公寓大廈管理條例之規
    定，互選管理委員若干人所設立之組織。有關管理委員會之
    法律地位向有「合夥說」、「社團說」及「社團與合夥二面
    關係說」之爭，惟本院認為管理委員會之組織既為多數人所
    組成，有一定之運作規則，亦即具有「團體性」，並有一定
    之名稱、事務所、共同目的，其向全體住戶收取之公共基金
    及管理費亦與構成員之個人財產分離，此由住戶搬遷公寓大
    廈時對於管理委員會並無任何財產請求權觀之甚明，且係以
    集會中心主義為基礎，採行多數決原理以決定其管理營運，
    而住戶之更迭，亦不影響團體之同一性，故公寓大廈管理委
    員會應屬學說上所稱之「無權利能力社團」，意指與社團法
    人有同一實質，但未具法人資格之團體而言。按「無權利能
    力社團」在現代社會上扮演重要角色，對社會文化、政治及
    經濟活動，具有重要貢獻，而於該團體以其團體名義廣泛參
    與社會活動時，基於現實上之需要，自應於「特定範圍內」
    承認該團體之權利能力，諸如票據能力、登記能力等。再按
    「共有及共用部分之清潔、維護、修繕及一般改良」、「公
    寓大廈及其周圍之安全及環境維護」等事項，均屬公寓大廈
    管理委員會之法定職務範圍，公寓大廈管理條例第三十四條
    第一款、第五款定有明文。準此，公寓大廈共有及共用部分
    之安裝、修繕、安全維護等事項，乃公寓大廈管理委員會之
    法定職務範圍事項，就其職務範圍內之事項，既有實施管理
    之權能，實際上為管理之主體，又與社團法人有同一實質，
    自應立於與社團法人相同之地位，依本院所信倘客觀上可認
    與管理委員會法定職務事項有關者，就該等事項所衍生之民
    事訴訟，自有訴訟實施之權，其以自己團體之名義為訴訟上
    之原告或被告，法理上亦無窒滯之處。
貳、原告方面：
一、原告與被告間於民國96年4月1日簽訂管理維護契約，約定自
    96年4月1日起至 97年3月31日止，原告應依約提供被告管理
    維護之服務，被告應於每月30日前給付服務費用新臺幣（下
    同）380,000元予原告，惟被告迄今仍積欠原告97年3月份管
    理費用差額120,000元未給付，為此提出本訴。
二、原告否認於96年11月27日被告管理之社區內住戶林素蘭所有
    之車牌號碼為3N-6246號汽車（以下簡稱林素攔之車輛）遭
    水淹毀，乃非屬兩造約定管理維護範圍內之相鄰建物地下室
    淹水事件所致，該損失與原告無關，故否認被告主張抵銷。
三、基於前述，聲明：
（一）被告應給付原告120,000元，及自起訴狀繕本送達翌日起
      至清償日止按年息5％計算之利息。
（二）願供擔保，請准予宣告假執行。
參、被告抗辯略以：
一、被告固不否認尚有120,000元之管理費用尚未支付予原告，
    但因原告管理疏失致被告管理社區內住戶林素蘭之車輛淹水
    受損，被告賠償120,000元予該住戶後，以此債權主張抵銷
    積欠原告之管理費等語，資為抗辯。
二、基於前述，聲明：駁回原告之訴。
肆、得心證之理由：
一、原告主張被告尚積欠120,000元管理費未給付，為被告所不
    否認，僅辯稱其對原告另有120,000元之債權可為抵銷故無
    庸給付，然被告之抵銷債權抗辯業據原告否認，是以本件爭
    點即在被告對原告主張之抵銷債權，即其所管理社區內住戶
    林素蘭之車輛在原告管理維護契約存續時間內，於原告負責
    管理維護之停車場範圍內遭水淹受損，是否係因原告未盡管
    理維護義務所致，導致被告需賠償林素蘭120,000元，而受
    有損害，被告對原告主張有債務不履行之損害賠償請求權，
    是否有據？
三、按「受任人處理委任事務，應依委任人之指示，並與處理自
    己事務為同一之注意，其受有報酬者，應以善良管理人之注
    意為之。」；「受任人因處理委任事務有過失，或因逾越權
    限之行為所生之損害，對於委任人應負賠償之責。」，民法
    第535條、第544條分別定有明文。
四、首查，原告與被告間成立之管理維護契約書乃為有報酬之委
    任契約，是以依據上揭法律規定，原告應就其所負管理維護
    事務負善良管理人注意義務，此併據兩造於契約書第7條約
    定甚明。而林素蘭之車輛於遭到淹水損害時所停放之停車場
    乃為原告管理維護之範圍內，亦為原告所不否認，是以原告
    對系爭車輛停放過程中是否可能產生損害即應以善良管理人
    注意義務加以防止，應堪認定。而被告主張林素蘭車輛之停
    車格遭水淹入當日係因雨勢龐大，且林素蘭車輛停車格旁邊
    之建物長期未清理排水設施，故大量雨水無法由排水設施流
    出，均順著樓梯往下匯流，累積至地下室樓梯間後，即由樓
    梯間之後方維修走道流入林素蘭之車輛的停車格內，導致林
    素蘭之車輛遭水淹毀，原告對於被告主張積水流入林素蘭車
    輛停車格方式並不否認，且據本院於97年9月4日現場履勘堪
    信上揭陳述為真。而本院現場履勘林素蘭車輛停車格緊鄰之
    積水建物與地下停車場間有一緊急出入口，該出入口並未設
    置安全門，因此建物與地下停車場空間互相開放，是以如原
    告所聘請之員工於巡視停車場時，確實以善良管理人程度仔
    細巡視，於地下停車場內目視即足以發現該建物有積水之情
    況，雖原告辯稱該建物並無電源，然原告之員工巡視時應配
    置手電筒，況且積水沿著樓梯流下會有聲響，因此原告員工
    僅需打開手電筒更無不發現積水情況之理，而停車場乃坐落
    地下室並且設有低於地面之停車格，匯積之雨水往低處流動
    乃屬當然，此時即應以確實方式比如將底層停車格往上調升
    一一檢視低於地面之停車格有無積水情形，但原告所屬員工
    顯然並無依此方式檢查，否則以可容納一部汽車之停車格匯
    積雨水到淹沒汽車之程度，其需時非短，竟未在汽車引擎遭
    水淹毀前即時發現，通知車主或被告移動汽車，阻止損害產
    生，是以被告主張原告之員工在巡視停車場時未盡善良管失
    者，導致林素蘭之車輛損害要屬可信，而就債務人使用人之
    過失，債務人應與自己之過失負同一責任，民法第224條規
    定甚明，是原告自應因其使用人未盡善良管理人注意義務，
    而負過失責任。依據前述原告於處理委任事務時，未盡善良
    管理人注意義務有過失，應對被告負損害賠償責任，而被告
    之損害即在其因而賠償林素蘭之車輛損害額120,000元。且
    被告確實支出該賠償金額亦為原告所不否認。是以被告對原
    告確有120,000元之損害賠償債權。
五、次按「二人互負債務，而其給付種類相同，並均屆清償期者
    ，各得以其債務，與他方之債務，互為抵銷，但依債之性質
    不能抵銷或依當事人之特約不得抵銷者，不在此限。」民法
    第334條第1項定有明文。揆諸前開規定，被告對原告債務顯
    符合上揭規定得主張抵銷抗辯。而原告得對被告請求之管理
    費為120,000元，業據被告以對原告之120,000元損害賠償債
    權有120,000元抵銷後，原告即不得再請求被告給付任何管
    理費。
六、從而，原告依兩造間管理維護契約之法律關係，請求被告給
    付管理費，因被告抵銷而無理由，應予駁回。
中    華    民    國    97    年    12    月    30    日
                  基隆簡易庭法  官  王翠芬
以上正本係照原本作成。
對於本件判決如有不服，應於收受送達後20日內向本院提出上訴
書狀，上訴於本院合議庭，並按他造當事人之人數附具繕本。
中    華    民    國    97    年    12    月    30    日
                            書記官  林建清


司法院資訊處製作；財團法人民間司法改革基金會備份。
